【裁判字號】    91,聲判,44
【裁判日期】    920409
【裁判案由】    聲請交付審判
【裁判全文】
臺灣士林地方法院刑事裁定                          九十一年度聲判字第四四號
    聲  請  人  艾迴股份有限公司
    代  表  人  甲○○
    代  理  人  徐玉蘭律師
    被      告  友傳科技工業股份有限公司
                德恩富科技股份有限公司
    兼右二人
    代  表  人  乙○○
右列聲請人因告訴被告違反著作權法案件，不服台灣高等法院檢察署檢察長駁回再議
之處分（九十一年上聲議字第一三０九號），聲請交付審判，本院裁定如左：
    主  文
聲請駁回。
    理  由
一、按告訴人不服上級法院檢察署檢察長或檢察總長認再議為無理由而駁回之處分者
    ，得於接受處分書後十日內委任律師提出理由狀，向該管第一審法院聲請交付審
    判。法院認為交付審判之聲請不合法或無理由者，應駁回之。刑事訴訟法第二百
    五十八條之一、第二百五十八條之三第二項前段，分別定有明文。
二、本件聲請人公司以被告涉犯違反著作權法罪嫌，向台灣士林地方法院檢察署檢察
    官提出告訴，經該署檢察官，於民國九十一年五月七日為不起訴處分後（九十一
    年度偵續字第四號），聲請人不服，聲請再議亦經台灣高等法院檢察署檢察長於
    九十一年八月三十一日以九十一年度上聲議字第一三０九號處分書認聲請人再議
    為無理由而駁回再議。
三、聲請交付審判意旨略以：１、聲請人為日本艾迴公司在台之子公司，日本艾迴公
    司在日本發行之錄音著作一向獨家授權聲請人於台灣地區重製發行，未曾授權其
    他唱片公司發行，此為唱片業及光碟製造業公知之事實，被告乙○○、友傳科技
    工業股份有限公司（下稱友傳公司）及德恩富科技股份有限公司（下稱德恩富公
    司）均為專業之壓製音樂光碟工廠，對於聲請人係日本艾迴公司在台之獨家被授
    權人之事實，及長榮國際唱片有限公司（下稱長榮公司）、謝文龍絕不可能取得
    日本艾迴公司授權發行ＳＰＥＥＤ演唱之新歌之事實，不得諉為不知。２、檢察
    官對於長榮公司交付被告等用以製作母版之母源從何而來未予調查，聲請人認其
    母源應是日本艾迴公司八十八年五月十九日在日本甫發行之ＳＰＥＥＤ光碟或是
    聲請人八十八年六月十五日在台發行之同曲光碟，不可能有其他之來源，被告既
    以此母版光碟重製光碟，對於光碟上之著作權標示，已然知情，仍擅自重製，即
    具侵權之故意。３、被告係趁盜版熱，接受長榮公司之訂單搶先重製，台灣高等
    法院檢察署竟以聲請人發行時間過短，被告可能不知系爭錄音著作係受到我國著
    作權保護為由，而駁回再議，其處分有誤。４、德恩富公司接受長榮公司下單及
    友傳公司接受德恩富公司委託製作母版，雖有委託人之切結書，但企業主體應本
    於其自己在商業上之合理判斷，決定其承作之業務是否合法，不能僅以持有委託
    人之切結書，即來者不拒，以切結書阻斷盜版之違法。
四、本院查：
（一）按新修正刑事訴訟法第二百五十八條之一規定告訴人得向法院聲請交付審判，
      係新增對於「檢察官不起訴或緩起訴裁量權」制衡之一種外部監督機制，法院
      僅就檢察官所為不起訴或緩起訴之處分是否正確加以審查，以防止檢察機關濫
      權，依此立法精神，同法第二百五十八條第三項規定法院審查聲請交付審判案
      件時「得為必要之調查」，其調查證據之範圍，自應以偵查中曾顯現之證據為
      限；而同法第二百六十條對於不起訴處分已確定或緩起訴處分期滿未經撤銷者
      得再行起訴之規定，其立法理由說明該條所謂不起訴處分已確定者，包括「聲
      請法院交付審判復經駁回者」之情形在內，是前述「得為必要之調查」，其調
      查證據範圍，更應以偵查中曾顯現之證據為限，不得就告訴人新提出之證據再
      為調查，亦不得蒐集偵查卷以外之證據，否則，將與刑事訴訟法第二百六十條
      之再行起訴規定，混淆不清，亦將使法院兼任檢察官而有回復「糾問制度」之
      虞；且法院裁定交付審判，即如同檢察官提起公訴使案件進入審判程序，是法
      院裁定交付審判之前提，必須偵查卷內所存證據已符合刑事訴訟法第二百五十
      一條第一項規定「足認被告有犯罪嫌疑」檢察官應提起公訴之情形，亦即該案
      件已經跨越起訴門檻，否則，縱或法院對於檢察官所認定之基礎事實有不同判
      斷，但如該案件仍須另行蒐證偵查始能判斷應否交付審判者，因交付審判審查
      制度並無如同再議救濟制度得為發回原檢察官續行偵查之設計，法院仍應依同
      法第二百五十八條之三第二項前段規定，以聲請無理由裁定駁回，合先敘明。
（二）按犯罪事實應依證據認定之，無證據不得推定其犯罪事實，刑事訴訟法第一百
      五十四條定有明文。又告訴人之告訴，係以使被告受刑事訴追為目的，是其陳
      述是否與事實相符，仍應調查其他證據以資審認，最高法院著有五十二年台上
      字第一三○○號判例可資參照。
（三）右開聲請交付審判之理由，業據台灣士林地方法院檢察署檢察官及台灣高等法
      院檢察署檢察長於處分書內審酌：１、謝文龍所經營之長榮公司係於八十八年
      六月二十二日委託被告乙○○所經營之被告德恩富公司，轉委請被告友傳公司
      在隔日（即二十三日）製作母版一片，再由被告德恩富公司於同年六月二十三
      日至二十九日間壓製一千五百片錄音光碟片交貨於被告長榮公司，被告長榮公
      司則於同年七月十五日發行全省約一千二百片等情，除據被告謝文龍、乙○○
      辯述在卷，並經證人被告德恩富公司業務員黃淑華、及證人被告友傳公司職員
      鄭景彬於偵查中分別證述屬實，並有被告長榮公司向被告德恩富公司訂貨單、
      製造通知單影本各二份、德恩富公司向友傳公司訂貨單影本一份附卷可查，而
      告訴人在台發行系爭歌曲之日期為八十八年六月十五日一節，亦經告訴代理人
      陳明在卷，且有AVEX公司對於由日本演唱團體SPEED演唱之Beakin 'out to
      morn  ming日文歌曲（下稱系爭歌曲）錄音著作正版錄音光碟一片及出貨證明
      、發票影本多紙在卷可參，顯見長榮公司委託被告德恩富公司再轉由被告友傳
      公司分別壓製系爭歌曲唱片之日期，與告訴人在台首次發行系爭歌曲之日期僅
      距離短短約一星期左右，且系爭歌曲又僅為被告受委託壓製專輯眾多歌曲中之
      一首，則被告乙○○是否得以即時察覺系爭歌曲已受我國著作權法保護，非屬
      無疑。２、參以謝文龍所經營之長榮公司，於委託被告乙○○所經營之被告德
      恩富公司壓製系爭歌曲之母版時，已有出具切結書予被告德恩富公司，另被告
      德恩富公司於轉委請被告友傳公司壓製錄音光碟片時，亦有出具切結書予被告
      友傳公司，保證絕無侵害他人智慧財產權或其他違法情事，有卷附切結書及訂
      購單影本在卷可稽，則被告乙○○所辯並不知長榮公司無著作權而受託壓片等
      語，尚堪信為真實，縱被告乙○○因疏失而未加查證謝文龍、長榮公司有無取
      得合法授權之相關證明文件，其過失行為亦與著作權法第九十四條所規定之構
      成要件有間。準此，本件應屬民事侵權行為之糾紛，宜循民事程序解決。
（四）綜上證據足證，被告乙○○、友傳公司、德恩富公司僅係受任而壓製音樂光碟
      ，且系爭歌曲又係所壓製之「AFRICAN NIGHTS」專輯中其中一首，而該音樂光
      碟之母片又係長榮公司、謝文龍所交付，長榮公司又出具切結書，保證該音樂
      光碟無侵害他人智慧財產權等情事，是被告乙○○、友傳公司、德恩富公司信
      賴前開情事而壓製光碟，自難據此認被告乙○○、友傳公司、德恩富公司主觀
      上有侵害他人著作權之故意。至聲請人主張被告等人所壓製之光碟母片應係日
      本艾迴公司八十八年五月十九日在日本甫發行之ＳＰＥＥＤ光碟或是聲請人八
      十八年六月十五日在台發行之同曲光碟，檢察官對於長榮公司交付被告等用以
      製作母版之母源從何而來未予調查，難認被告等無侵權之故意云云。然查，聲
      請法院交付審判之調查證據範圍，應以偵查中曾顯現之證據為限，不得就告訴
      人新提出之證據再為調查，亦不得蒐集偵查卷以外之證據，否則，將與刑事訴
      訟法第二百六十條之再行起訴規定混淆不清，業如前述，是聲請人主張對此應
      予調查，顯屬不合規定，且依卷內所示亦無證據證明該光碟母版即係告訴人所
      有，自難據此遽認被告等即屬知情，檢察官不起訴處分書及駁回再議處分書，
      已綜合以上證據加以判斷，因認被告乙○○、友傳公司、德恩富公司無侵害告
      訴人著作權之故意，且與著作權法第九十四條、第一百零一條第一項之犯罪構
      成要件不相符合，而難以違反著作權法之罪相繩。原不起訴處分書及駁回再議
      理由，已就聲請交付審判各節理由均已審酌，核無違誤，是本件交付審判之聲
      請無理由，應予駁回。
五、依刑事訴訟法第二百五十八條之三第二項前段裁定如主文。
中      華      民      國    九十二    年      四      月      九      日
                                      台灣士林地方法院刑事第四庭
                                          審判長法  官  謝  靜  恒
                                                法  官  黃  潔  茹
                                                法  官  王  俊  雄
右正本證明與原本無異。
本件不得抗告。
                                                書記官  許  秋  莉
中      華      民      國    九十二    年      四      月      十      日


司法院資訊處製作；財團法人民間司法改革基金會備份。
